【裁判字號】    97,交聲,2750
【裁判日期】    971212
【裁判案由】    交管條例聲異
【裁判全文】
臺灣板橋地方法院交通事件裁定        97年度交聲字第2750號
原處分機關  臺北市交通事件裁決所
異  議  人
即受處分人  乙○○
訴訟代理人  劉陽明律師
上列受處分人因違反道路交通管理處罰條例案件，對於臺北市交
通事件裁決所於民國97年10月6 日所為之處分（原處分案號：北
市裁罰字第裁22-AEX166521號）聲明異議，本院裁定如下：
    主  文
異議駁回。
    理  由
一、原處分意旨略以：本件異議人即受處分人乙○○於民國97年
    8 月23日2 時44分許，駕駛車牌號碼FG-2709 號自用一般小
    客車，行經臺北市○○○路○段時，因酒測值達每公升0.48
    毫克之違規事實，經臺北市政府警察局大安分局臥龍派出所
    警員以臺北市政府警察局97年8 月23日北市警交字第AEX166
    521 號舉發違反道路交通管理事件通知單（下稱舉發通知單
    ）攔停舉發。嗣經原處分機關於同年10月6 日以北市裁罰字
    第裁22-AEX166521號違反道路交通管理事件裁決書，爰依道
    路交通管理處罰條例第35條第1 項第1 款等規定，裁處異議
    人罰鍰新臺幣（下同）34,500元，吊扣其駕駛執照1 年，並
    施以道路安全講習之處分等語。
二、本件聲明異議意旨略以：異議人於97年8 月22日晚上10點多
    ，與友人在麟光站旁邊的店內喝酒，至凌晨2 點多，返回停
    放在臥龍街378 號人行道上之自小客車休息，並打電話回家
    說因有喝酒，要休息之後再回去，但隨即有警員前來關切，
    示意該處不能停車，要求異議人開走，異議人乃依要求開走
    僅數分鐘至和平東路、信安街口時，本想開進巷子內休息，
    卻被尾隨在後的員警攔車及酒測，是本件顯然是員警有對異
    議人陷害教唆的情形，違反誠實信用及信賴保護原則；且依
    比例原則，異議人本屬違規停車，僅係處1200元以下罰鍰，
    但因警員陷害變成酒後駕車，要吊扣駕照1 年，異議人身為
    大客車駕駛，全家生計將頓失所依，為此聲請撤銷原處分云
    云。
三、按汽車駕駛人飲用酒類或其他類似物後其吐氣所含酒精濃度
    超過每公升0.25毫克或血液中酒精濃度超過百分之0.05以上
    者，不得開車，道路交通安全規則第114 條第2 款定有明文
    ；又汽車駕駛人，駕駛汽車經測試檢定有酒精濃度超過規定
    之情形者，處新臺幣15,000元以上60,000元以下罰鍰，並當
    場移置保管其車輛及吊扣其駕駛執照1 年，且對汽車駕駛人
    應施以道路交通安全講習，道路交通管理處罰條例第35條第
    1 項第1 款、第24條第1 項第2 款亦均有明文。
四、經查：訊據異議人即受處分人乙○○固不否認於97年8 月23
    日2 時44分許，駕駛車牌號碼FG-2709 號自用一般小客車，
    行經臺北市○○○路○ 段為警查獲時，確有酒後駕車之情形
    ，惟仍以前揭情詞置辯，然查：
    (一)異議人乙○○於上開時、地確有汽車駕駛人酒精濃度超過
      規定標準一節，已據證人即當時舉發本違規事件之臺北市
      政府警察局大安分局臥龍街派出所警員甲○○於本院到庭
      具結證稱：是我於上開時間，在臺北市○○○路○ 段228
      巷8 號前舉發車牌號碼FG-2709 號自用一般小客車酒後駕
      車之違規事實；當天晚上1 時許接近2 時的時候，我們巡
      邏經過臥龍街285 公車總站的時候，看到對面的人行道有
      一輛自用小客車半跨在人行道上，駕駛座的窗戶是搖下來
      的，車上只有坐在駕駛座之一名男子，他的座椅有點半倒
      的狀態，在打電話，我就跟另外一個同事過去盤查，問他
      的車輛為何會停在這邊，請他出示駕、行照，他表示他是
      對面公車總站的司機，他打個電話等下就要回家了，我問
      他為何你的車輛要停在這邊打電話，不停在公車總站裡面
      ，他向我表示因為晚上公車會調度，所以他的車輛不能停
      在裡面，所以才開到人行道上暫停，我查驗他的證件沒有
      問題，就請他早點回家休息，我們就離開了，繼續巡邏。
      後來，我們騎車騎到和平東路往西的方向，大概在和平東
      路3   段跟富陽街口的地方，就有一輛白色的自用小客車
      從我們左邊超越，車速沒有很快，當下我們沒有意會到是
      剛剛盤查的那輛車，他駕駛車輛在我們前面，我們就跟在
      他後面查看路上有無異狀，一直到和平東路3段 跟信安街
      口，我們在該自用小客車後方，看到該輛自用小客車還沒
      到達路口時，路口已經變成紅燈，該輛自用小客車有踩煞
      車減速，到了停止線後，還慢慢往前開，看沒有車就左轉
      往和平東路3 段228 巷，我們就追上去，在228 巷8 號前
      就把該車攔下，後來才發現是我們剛剛盤查的那輛車跟人
      ，駕駛人說剛剛被我們盤查過了，我向駕駛人表示為何紅
      燈還左轉，是否有喝酒還是太累，駕駛人表示他是公車司
      機不能喝酒，一點酒都沒有喝，我就詢問駕駛人有無服用
      感冒糖漿或漱口水，駕駛人表示沒有，後來請駕駛人簽確
      認單，簽名後我再對駕駛人作酒測，酒測值一開始是每公
      升0.54毫克，後來發現酒測器的時間沒有校正過，本來我
      要用塗改時間作註記，因為塗改的部分太多，怕整個不清
      楚，所以就把時間校正過，並請異議人漱口後，再給異議
      人吹一次重新測試，測試值變成每公升0.48毫克，時間是
      2 時44分，異議人一直求情，說他是公車駕駛人，靠那張
      駕照謀生，希望我不要舉發他酒後駕車，我告知異議人我
      們的立場就是必須秉公處理，之後就依規定開單並扣車；
      我們在臥龍街378 號前盤查異議人的時候，沒有發現異議
      人有喝酒的情形；我們沒有交談很久，我也沒有聞到酒的
      味道，我取締酒駕已經有八、九年的經驗，鼻子很敏感，
      但有的人的體質比較特殊，比較不會散發出酒味；我第一
      次盤查時，沒有聞到異議人身上有酒味，沒有發現異議人
      有喝酒的情形，如果我知道異議人有喝酒，我在異議人紅
      燈左轉攔查時，就會問他喝了多少酒，不可能還問他是否
      有喝酒還是太累，這個部分有錄音光碟（庭呈附卷），而
      且異議人也表示他沒有喝酒，沒有喝蜂膠、感冒糖漿、漱
      口水，也有簽確認單（庭呈舉發通知單、確認單、酒測單
      、檢定合格證書附卷）；從臥龍街378 號到我們後來攔停
      取締異議人的地點，距離差不多兩公里；在這段路程裡面
      ，路邊有可以合法停放車輛的地方，黃線夜間可以停，紅
      線的部分在凌晨0 點到6 點之間，我們比較不會取締，屬
      於輕微違規，該處路邊是有紅、黃線，也有空地可以停車
      ，臥龍街378 號的對面是公車總站，也應該可以停車，而
      且異議人左轉的和平東路3 段228 巷，往前開是街辛亥路
      到二高，所以異議人應該是想要開車回家，而且由臥龍街
      378 號往反方向開，到臥龍街436 巷附近就有很多停車位
      可以停車，很多民眾都在那邊停車，離公車總站也很近。
      在臥龍街378 號我第一次盤查時，當時該車印象中儀表板
      的燈是亮著，但有無發動我忘記了。我舉發異議人違規紅
      燈左轉時，該路口的雙向沒有往來車輛，我當時考慮酒後
      駕車已經罰很重了，所以異議人紅燈左轉的部分我想就用
      勸導的方式處理，但是酒後駕車是重大違規，不能用勸導
      的方式處理；關於紅燈左轉的部分，我有跟異議人確認過
      ，都在庭呈的錄音光碟內等語明確（詳本院97年11月19日
      訊問筆錄）。又證人甲○○警員與異議人間，不僅未有任
      何怨隙，且係毫不相識之人，衡情證人應無設詞攀誣，或
      虛構違規事實以陷害異議人之道理。況警員執行公務時，
      本身即受有行政懲處責任之監督，且其到庭具結作證，更
      係以刑事責任擔保其證言之真實性，故證人甲○○警員之
      上開證述內容，以及其所紀錄舉發之前揭違規事實，應堪
      採信。
    (二)又本件舉發異議人乙○○上揭違規事實所使用之呼氣酒精
      測試器為INTOXIMETERS廠牌、RBTIV 型號之電化學式呼氣
      酒精測試器，器號為4908/041075 號，而該測試器乃由經
      濟部標準檢驗局於96年12月6 日檢定合格，檢定合格單號
      碼為MO0000000 號，檢定合格有效期間為1 年，或於檢定
      合格有效期限內使用次數達1 千次者，亦視同檢定合格有
      效期限屆滿等情，此有經濟部標準檢驗局96年12月6 日呼
      氣酒精測試器檢定合格證書影本1 紙在卷足憑，堪認該呼
      氣酒精測試器運作各項功能正常，準確性毋庸置疑，且異
      議人乙○○經警員進行呼氣酒精濃度測試時，該測試器尚
      未逾越上開檢定合格後1 年之有效期限，且仍在檢定合格
      有效期間使用次數範圍內；而異議人駕駛上開自用小客車
      於上開時、地，經警員以呼氣酒精測試器測得酒測值達每
      公升0.48毫克之違規事實，亦有臺北市政府警察局97年8
      月23日北市警交字第AEX166521 號舉發通知單、道路交通
      事故當事人酒精測試紀錄單、酒後時間確認單影本各1 紙
      、錄音光碟1 片在卷供參，是異議人為汽車駕駛人，於上
      開時、地，駕駛汽車經測試檢定酒精濃度超過規定標準，
      因而有違反道路交通管理處罰條例第35條第1 項第1 款規
      定之違規行為，應堪認定。
    (三)至異議人雖辯稱本件員警有陷害教唆之情形云云。惟查，
      本件異議人於酒醉駕車之前，固曾因違規停車之故，經員
      警告知該停車處所為人行道，不得停車；惟異議人既身為
      職業大客車駕駛人，對於不得酒後駕車之規定，應知之甚
      詳。是異議人縱然係因員警勸導而將車輛駛離前開臥龍街
      378 號前之人行道，亦應隨即於路邊或對面公車總站之空
      地暫停休息，自不能駕駛車輛行駛於道路至明，此一事項
      異議人實難諉稱不知。是以本件異議人駕駛車輛離開台北
      市○○街378 號之人行道後，復駕車自臥龍街駛入和平東
      路3 段，再於和平東路上違規紅燈左轉進入該路228 巷，
      核其所為顯應自負酒後駕車之違規責任無疑。渠再辯稱本
      件係員警陷害教唆，或違反誠信原則、信賴原則、比例原
      則云云，均無非事後卸飾之語，委無可採，附此說明。
五、綜上所述，本件異議人即受處分人乙○○違規事證明確，原
    處分機關爰依道路交通管理處罰條例第35條第1 項第1 款等
    規定，裁處異議人罰鍰34,500元，吊扣其駕駛執照1 年，並
    施以道路安全講習，核無違誤，本件異議人之異議為無理由
    ，應予駁回。
六、據上論斷，應依道路交通案件處理辦法第19條，裁定如主文
    。
中    華    民    國    97    年    12    月    12    日
                   交通法庭   法  官  許映鈞
以上正本證明與原本無異。
如不服本裁定應於送達後5日內向本院提出抗告狀。
                              書記官  范煥堂
中    華    民    國    97    年    12    月    16    日


司法院資訊處製作；財團法人民間司法改革基金會備份。
